【裁判字號】    92,交易,313
【裁判日期】    921128
【裁判案由】    過失致死等
【裁判全文】
臺灣高雄地方法院刑事判決                      九十二年度交易字第三一三號
    公  訴  人  臺灣高雄地方法院檢察署檢察官
    被      告  甲○○
    選任辯護人  王國論律師
                康進益律師
右列被告因過失致死等案件，經檢察官提起公訴（九十二年度偵字第一八二一九號）
，嗣本院訊問被告後，因被告認罪，經本院詢問檢察官、被告意見後，乃裁定改依簡
式審判程序審理，本院判決如左：
    主  文
甲○○服用酒類，不能安全駕駛動力交通工具而駕駛，累犯，處有期徒刑柒月。又因
過失致人於死，累犯，處有期徒刑玖月。應執行有期徒刑壹年貳月。
    事  實
一、甲○○曾因公共危險（酒醉駕車）案件，(一)於民國八十八年九月三十日，經臺灣
    新竹地方法院以八十八年度竹簡字第五七三號判決判處有期徒刑三月，緩刑二年
    ，因未上訴而確定，嗣緩刑期內犯罪，經臺灣高等法院高雄分院於九十年十二月
    二十日，以九十年度抗字第一九四號裁定撤銷緩刑確定；(二)於九十年五月二十九
    日，經臺灣臺南地方法院新市簡易庭以九十年度新交簡字第三一九號判決判處有
    期徒刑三月，因未上訴而確定，嗣於九十年八月二十日繳納罰金執行完畢；(三)於
    九十年七月六日，經本院鳳山簡易庭以九十年度鳳交簡字第七四二號判決判處有
    期徒刑六月，因未上訴而確定，嗣於九十年九月十四日繳納罰金執行完畢。
二、甲○○仍不知警惕，明知飲酒可能造成不能安全駕駛之結果，且知汽車駕駛人飲
    酒後其吐氣所含酒精成分超過每公升零點二五毫克以上者，不得駕車，乃於九十
    二年八月三十一日十三時許起至十四時止，在高雄縣岡山鎮○○○路一○○之一
    號友人處，飲用啤酒，在酒後客觀上已達不能安全駕駛之程度下，於九十二年八
    月三十一日二十時許，竟仍駕駛車牌號碼二Ｓ─九六九七號自小客車，沿高雄縣
    岡山鎮○○○路由北往南方向行駛，嗣於九十二年八月三十一日二十時二十分許
    ，行經岡山北路、大寶街前第二路燈處時，本應注意汽車行駛時，(一)因雨致視線
    不清時，應減速慢行，作隨時停車之準備；(二)汽車行駛時，駕駛人應注意車前狀
    況，並隨時採取必要之安全措施，又依其智識、能力，亦無不能注意之情事，乃
    甲○○竟疏未注意減速慢行、車前狀況，仍貿然以時速近七十公里速度前進。適
    有蘇進丁騎乘車牌號碼ＺＤＩ─七八○號輕型機車，沿岡山北路由北往南方向行
    至該處，甲○○車輛因閃煞不及，自後撞及前開機車後車尾，蘇進丁當場人車倒
    地，受有頭部外傷、頭皮撕裂傷、胸部嚴重鈍挫傷、胸內氣血胸等傷害，經送醫
    急救後，延至同日凌晨二十三時五十五分許，因出血性休克而死亡。甲○○於肇
    事後犯罪未發覺前，主動向處理車禍員警坦承肇事，並接受裁判。另於九十二年
    八月三十一日二十一時二十二分許，經警對甲○○施以酒精濃度測試，測出其呼
    氣酒精濃度達每公升○點九六毫克。
三、案經高雄縣政府警察局岡山分局報告臺灣高雄地方法院檢察署檢察官偵查起訴，
    嗣本院訊問被告後，因被告認罪，經本院詢問檢察官、被告意見後，乃裁定改依
    簡式審判程序審理。
    理  由
一、訊據被告甲○○就其於右揭時、地，因酒醉駕車及未注意減速慢行、車前狀況而
    肇事，致被害人蘇進丁死亡等情事，坦白承認；復有酒精濃度檢驗報告（呼氣酒
    精濃度達每公升○點九六毫克）、違反刑法第一百八十五條之三案件測試觀察紀
    錄表、高雄縣政府警察局舉發違反道路交通管理事件通知單、道路交通事故調查
    報告表、現場圖及現場照片附警卷及偵查卷可考，是此部分之事實，堪以認定。
二、按刑法第一百八十五條之三係抽象危險犯，非實害犯，行為人客觀上已達不能安
    全駕駛之程度，且主觀上知其飲酒可能造成不能安全駕駛結果，竟仍放任自己駕
    駛，即應認有故意，而該當該罪。至於是否達『不能安全駕駛之程度』之認定，
    應依具體個案之實際情形判斷之，依目前醫學一致見解，吐氣酒精濃度達每公升
    ０．二五毫克以上時，將使駕駛人產生複雜之技巧障礙、駕駛能力變壞之行為表
    現，肇事比率比一般未飲酒時高出二倍；吐氣酒精濃度達每公升零點五毫克以上
    時，將使駕駛人產生說話含糊、腳步不穩之行為表現，肇事比率比一般未飲酒時
    高出七倍；吐氣酒精濃度達每公升零點五五毫克以上時，將使駕駛人產生平衡感
    與判斷力障礙升高之行為表現，肇事比率比一般未飲酒時高出十倍；甚而如吐氣
    酒精濃度達每公升零點七五毫克時，駕駛人將產生明顯酒醉、步履蹣跚之行為狀
    態，其肇事比率比一般高二十五倍，並認為吐氣酒精濃度達每公升零點五五毫克
    以上時，即達絕對『不能安全駕駛之程度』。因該零點五五毫克之數值，係經由
    實際偵測所得之統計值，為經驗科學上所肯定之客觀實驗數據，是以該數值作為
    絕對不能安全駕駛之標準，不僅不違反經驗法則，且免舉證之困難。準此，若吐
    氣酒精濃度達每公升零點五五毫克以上時，應認已達絕對不能安全駕駛之程度，
    若數值在此之下，仍須輔以客觀事實，方可認定是否已達不能安全駕駛之程度，
    並應由檢察官就此負舉證責任。本件被告呼氣酒精濃度已達每公升○點九六毫克
    ，依前揭說明，應已達絕對不能安全駕駛之程度，與被告酒後是否清醒無關，故
    被告酒醉駕車之犯行，洵堪認定。
三、又『汽車行駛時，因雨致視線不清時，應減速慢行，作隨時停車之準備』；『汽
    車行駛時，駕駛人應注意車前狀況，並隨時採取必要之安全措施』；『汽車駕駛
    人飲酒後其吐氣所含酒精成分超過每公升零點二五毫克以上者，不得駕車』，道
    路交通安全規則第九十三條第一項第三款、第九十四條第三項第一款及同法一百
    十四條第二款分別定有明文，此為一般駕駛人所應注意並確實遵守之事項，被告
    既領有駕駛執照（警訊卷附駕駛人資料），自應知之甚詳，而依被告之智識、能
    力，復無不能注意之情事，詎被告竟疏未注意前開規定，除酒醉駕車外，復貿然
    以時速近七十公里速度前進，致閃煞不及而與被害人蘇進丁發生車禍，其駕駛行
    為有過失至為明確。另被害人蘇進丁確因本件車禍而受有頭部外傷、頭皮撕裂傷
    、胸部嚴重鈍挫傷、胸內氣血胸等傷害，經送醫急救後，延至同日凌晨二十三時
    五十五分許，因出血性休克而死亡等情，業經臺灣高雄地方法院檢察署檢察官督
    同法醫師相驗明確，並製有相驗屍體證明書、驗斷書及勘驗筆錄各乙份在卷可憑
    ，是被告未盡前開注意義務與被害人死亡間，顯有相當因果關係。從而，被告過
    失致死犯行，亦堪認定。
四、核被告所為，係犯刑法第二百七十六條第二項之業務過失致人於死罪、刑法第一
    百八十五條之三之服用酒類不能安全駕駛動力交通工具而駕駛罪。被告所犯上開
    罪名間，犯意各別，行為互殊，應分論併罰之。又被告曾因公共危險（酒醉駕車
    ）案件，(一)於八十八年九月三十日，經臺灣新竹地方法院以八十八年度竹簡字第
    五七三號判決判處有期徒刑三月，緩刑二年，因未上訴而確定，嗣緩刑期內犯罪
    ，經臺灣高等法院高雄分院於九十年十二月二十日，以九十年度抗字第一九四號
    裁定撤銷緩刑確定；(二)於九十年五月二十九日，經臺灣臺南地方法院新市簡易庭
    以九十年度新交簡字第三一九號判決判處有期徒刑三月，因未上訴而確定，嗣於
    九十年八月二十日繳納罰金執行完畢；(三)於九十年七月六日，經本院鳳山簡易庭
    以九十年度鳳交簡字第七四二號判決判處有期徒刑六月，因未上訴而確定，嗣於
    九十年九月十四日繳納罰金執行完畢等情，有臺灣高雄地方法院檢察署刑案資料
    查註紀錄表、臺灣高等法院被告全國前案紀錄表可參，其受有期徒刑執行完畢後
    ，五年內再犯本件有期徒刑以上之罪，均為累犯，應依刑法第四十七條之規定，
    各加重其刑。另道路交通管理處罰條例第八十六條關於『酒醉駕車』加重其刑之
    規定，因該條文係明定『酒醉』而非『酒後』，並非喝酒駕車即有該條之適用；
    復參以該條立法意旨，係酒醉者，控制能力不佳，易於發生肇事危險，故明定加
    重其刑，除讓酒醉者資以警惕外，並兼顧用路者之安全，是衡量本條『酒醉』應
    以駕車者是否已無安全駕駛能力為準。本件肇事後，經警對被告施以酒精測試，
    其濃度為每公升○點九六毫克，已達到絕對不能安全駕駛之標準（即每公升○點
    五五毫克），是被告過失致死犯行部分，應依該規定加重其刑，並遞加之。再者
    ，被告於肇事後，偵查機關未發覺前，主動向警察坦承肇事並接受裁判，業據本
    院向高雄縣政府警察局岡山分局警員劉志龍查詢屬實（詳本院辦理刑案電話查詢
    登記表），堪認其所為合乎自首之要件，是過失致死部分，應依刑法第六十二條
    前段之規定，減輕其刑，爰先遞加而後減。茲審酌被告於本件發生前，已因酒醉
    駕車被取締三次，其前案執行後，仍不知警惕，在酒後已達絕對不能安全駕駛狀
    態，猶貿然駕車上路，復未遵守交通規則，致被害人蘇進丁死亡，惡性實屬重大
    ，不宜輕縱，惟念其犯後坦承罪行，態度良好、深表悔意，及呼氣酒精濃度已達
    每公升○點九六毫克，並參以被告事後已與被害人家屬達成和解，有調解書可參
    ，而被害人家屬乙○○亦表示願意原諒被告（詳本院九十一年十一月十四日準備
    程序筆錄）等一切情狀，分別量處如主文所示之刑，並定其應執行刑。
據上論結、依刑事訴訟法第二百九十九條第一項前段、第二百七十三條之一第一項，
刑法第二百七十六條第一項、第一百八十五條之三、第六十二條前段、第四十七條、
第五十一條第五款，道路交通管理處罰條例第八十六條第一項，罰金罰鍰提高標準條
例第一條前段，判決如主文所示之刑。
中      華      民      國      九十二      年    十一    月  二十八    日
                                  臺灣高雄地方法院交通法庭
                                      法  官  方  百  正
右正本證明與原本無異。
如不服本判決，應於判決送達後十日內，向本院提出上訴狀。
                                      書記官  張  金  蘭
中    華    民    國      九十二      年      十二      月      二      日
附錄本判決論罪科刑所依據之法條：
附錄法條：
中華民國刑法第一百八十五條之三
服用毒品、麻醉藥品、酒類或其他相類之物，不能安全駕駛動力交通工具而駕駛者，
處一年以下有期徒刑、拘役或三萬元以下罰金。
中華民國刑法第二百七十六條第一項
因過失致人於死者，處二年以下有期徒刑、拘役或二千元以下罰金。


司法院資訊處製作；財團法人民間司法改革基金會備份。
